---
title: "{{< var bonus-github-iii.titel >}}"
subtitle: "{{< var course.long-titel >}}"
author: "Lars Schöbitz"
date: "2026-07-21"
date-format: "MMM D, YYYY"
format:
  revealjs:
    theme: slides.scss
    transition: fade
    slide-number: true
    chalkboard: true
footer: "[{{< fa link >}} {{< var course.site-short >}}]({{< var course.site >}})"
editor: source
execute:
  freeze: auto
editor_options:
  chunk_output_type: console
---

```{r}
#| include: false
library(countdown)
```

## Lernziele

1.  Ihr könnt einen Branch erstellen, darauf committen und einen Pull Request gegen `main` öffnen.
2.  Ihr könnt einen Pull Request einer anderen Person reviewen (durchsehen) und mit mindestens einem Kommentar kommentieren.
3.  Ihr könnt erklären, wann ein Merge-Konflikt entsteht, und einen Konflikt in einer gemeinsam bearbeiteten Datei auflösen.

## Worum geht es heute?

-   Ihr seid zu viert (ihr + ich) in einer GitHub-Organisation mit Schreibrecht auf ein Repository.
-   Ihr arbeitet **gemeinsam** an einem Bericht (`bericht.qmd`).
-   In 60 Minuten erlebt ihr Branching, Pull Requests, Review und einen echten Merge-Konflikt.

## Der gemeinsame Bericht {.small}

`bericht.qmd` besteht aus:

-   einem Titelblock oben,
-   einer **gemeinsamen Quellenliste** (die bearbeiten heute alle),
-   vier Abschnitten, einer pro Person.

::: callout-note
Der Eintrag in die gemeinsame Quellenliste ist Absicht. Er erzeugt später den Merge-Konflikt.
:::

## Spielregeln

-   Vier Issues, eines pro Person, klar zugewiesen.
-   Branch-Namen: `issue-N-<slug>` (z. B. `issue-3-methoden`). Ein Slug ist ein einzelnes Wort, das das Issue beschreibt.
-   `main` ist geschützt: Merge nur über einen Pull Request mit **mindestens einem Review**.
-   Jeder Pull Request wird von einer *anderen* Person reviewt, nie der eigene.
-   Lars ist Admin und merged die Pull Requests.

# Ablauf {background-color="#4C326A"}

## Ablauf (60 Minuten) {.small}

| Zeit       | Schritt                                                            |
|:-----------|:------------------------------------------------------------------|
| 0–10 Min   | Einstieg, Bericht zeigen, eigenes Issue finden                    |
| 10–15 Min  | Branch erstellen                                                  |
| 15–35 Min  | Quiet Mode: eigener Abschnitt + Eintrag in die Quellenliste       |
| 35–45 Min  | Pull Request öffnen, Reviewer markieren                           |
| 45–52 Min  | Review mit mindestens einem Kommentar                             |
| 52–60 Min  | Live-Merge und Merge-Konflikt gemeinsam auflösen                  |

## Schritt 1: Issue finden

::: task
1.  Öffne das gemeinsame Repository auf GitHub.
2.  Gehe zum Reiter [Issues]{.highlight-yellow}.
3.  Finde das Issue, das **dir** zugewiesen ist.
4.  Lies, welchen Abschnitt du schreiben sollst.
:::

## Schritt 2: Branch erstellen

::: task
1.  Erstelle einen neuen Branch mit dem Namen `issue-N-<slug>`.
2.  `N` ist die Nummer deines Issues, `<slug>` ein einzelnes Wort, das das Issue beschreibt.
3.  Wechsle auf deinen Branch (lokal oder auf posit.cloud).
:::

```{r}
countdown(minutes = 5)
```

## Schritt 3: Quiet Mode {.small}

::: task
1.  Schreibe deinen eigenen Abschnitt in `bericht.qmd`.
2.  Trage **eine Quelle** in die gemeinsame Quellenliste oben ein.
3.  Committe deine Änderungen auf deinen Branch.
:::

Bitte in Stille arbeiten. Fragen sammeln wir danach.

```{r}
countdown(minutes = 20)
```

## Schritt 4: Pull Request öffnen

::: task
1.  Öffne einen Pull Request von deinem Branch gegen `main`.
2.  Markiere eine **andere Person** als Reviewer.
3.  Verlinke dein Issue im Pull Request (z. B. `Closes #N`).
:::

```{r}
countdown(minutes = 10)
```

## Schritt 5: Review

::: task
1.  Öffne den Pull Request, der dir zum Review zugewiesen wurde.
2.  Lies die Änderungen im Reiter [Files changed]{.highlight-yellow}.
3.  Hinterlasse mindestens **einen Kommentar**.
4.  Gib das Review frei (Approve oder Kommentar).
:::

```{r}
countdown(minutes = 7)
```

## Schritt 6: Live-Merge

-   Lars merged die Pull Requests der Reihe nach.
-   Der **erste** Pull Request merged sauber.
-   Ab dem **zweiten** entsteht ein Merge-Konflikt in der gemeinsamen Quellenliste.
-   Diesen Konflikt lösen wir gemeinsam auf.

# Merge-Konflikte {background-color="#4C326A"}

## Was ist ein Merge-Konflikt?

-   Zwei Branches ändern **dieselbe Stelle** einer Datei unterschiedlich.
-   Git kann nicht selbst entscheiden, welche Version gewinnt.
-   Git markiert die Stelle und bittet **uns** um die Entscheidung.

## So sieht ein Konflikt aus {.small}

```
<<<<<<< main
- Quelle A (Statistik Kanton Zürich)
=======
- Quelle B (Bundesamt für Statistik)
>>>>>>> issue-3-methoden
```

-   Oben die Version aus `main`.
-   Unten die Version aus deinem Branch.
-   Wir behalten **beide** Einträge und entfernen die Markierungen.

## Reflexion

-   Was ist ein Merge-Konflikt?
-   Wann entsteht er?
-   Wie hilft ein Review dabei, Probleme früh zu erkennen?

## Geschafft

[Ihr habt gemeinsam an einem Bericht gearbeitet, ohne euch gegenseitig zu überschreiben.]{.highlight-yellow}

Genau dafür sind Branches, Pull Requests und Reviews da.
