---
title: "{{< var bonus-github-iii.titel >}}"
subtitle: "{{< var course.long-titel >}}"
author: "Lars Schöbitz"
date: "2026-07-21"
date-format: "MMM D, YYYY"
format:
  revealjs:
    theme: slides.scss
    transition: fade
    slide-number: true
    chalkboard: true
footer: "[{{< fa link >}} {{< var course.site-short >}}]({{< var course.site >}})"
editor: source
execute:
  freeze: auto
editor_options:
  chunk_output_type: console
---

```{r}
#| include: false
library(countdown)
```

## Lernziele

1.  Ihr könnt eine Branch erstellen, darauf committen und einen Pull Request gegen `main` öffnen.
2.  Ihr könnt einen Pull Request einer anderen Person reviewen (durchsehen) und mit mindestens einem Kommentar kommentieren.
3.  Ihr könnt erklären, wann ein Merge-Konflikt entsteht, und einen Konflikt in einer gemeinsam bearbeiteten Datei auflösen.

## Worum geht es heute?

-   Ihr seid zu viert (ihr + ich) in einer GitHub-Organisation mit Schreibrecht auf ein Repository.
-   Ihr arbeitet **gemeinsam** an einem Bericht (`bericht.qmd`).
-   In 60 Minuten erlebt ihr Branching, Pull Requests, Review und Merge.

## Der gemeinsame Bericht {.small}

`bericht.qmd` besteht aus:

-   einem Titelblock oben,
-   vier Abschnitten, einer pro Person.

::: callout-note
Wir wechseln bei jedem Schritt zwischen "Ich bin dran" (ich zeige es vor) und "Ihr seid dran" (ihr macht es selbst).
:::

## Spielregeln

-   Vier Issues, eines pro Person, klar zugewiesen.
-   Branch-Namen: `issue-N-<slug>` (z. B. `issue-3-methoden`). Ein Slug ist ein einzelnes Wort, das das Issue beschreibt.
-   `main` ist geschützt: Merge nur über einen Pull Request mit **mindestens einer Review**.
-   Jeder Pull Request wird von einer *anderen* Person reviewt, nie der eigene.
-   Lars ist Admin und merged die Pull Requests.

# Ablauf {background-color="#4C326A"}

## Ablauf (60 Minuten) {.small}

| Zeit       | Schritt                                                            |
|:-----------|:------------------------------------------------------------------|
| 0–10 Min   | Einstieg, Bericht zeigen, Repository klonen, Issue gemeinsam suchen |
| 10–20 Min  | Branch erstellen (ich zeige, dann ihr)                           |
| 20–30 Min  | Quiet Mode: eigener Abschnitt (ihr seid dran)                    |
| 30–40 Min  | Pull Request öffnen, Reviewer markieren (ich, dann ihr)          |
| 40–50 Min  | Review mit mindestens einem Kommentar (ich, dann ihr)           |
| 50–55 Min  | Live-Merge gemeinsam                                              |
| 55–60 Min  | Fragerunde                                                        |

## Schritt 1: Repository klonen — Wir sind dran {.small}

Wir starten auf GitHub und holen das Team-Repository gemeinsam nach Posit Cloud.

::: task
1.  Öffne auf GitHub das Team-Repository `team-lila`.
2.  Klicke auf [Code]{.highlight-yellow} und kopiere die HTTPS-URL.
3.  Öffne den Kursarbeitsbereich auf [posit.cloud]({{< var course.posit-cloud-signup >}}).
4.  Klicke auf [New Project]{.highlight-yellow} und dann auf **New Project from Git Repository**.
5.  Füge die URL ein und bestätige, bis du `bericht.qmd` siehst.
:::

## Schritt 2: Issue finden {.small}

Das machen wir **gemeinsam**.

::: task
1.  Öffne das gemeinsame Repository auf GitHub.
2.  Gehe zum Reiter [Issues]{.highlight-yellow}.
3.  Finde das Issue, das **dir** zugewiesen ist.
4.  Lies, welchen Abschnitt du schreiben sollst.
:::

## Schritt 3: Branch erstellen — Ich bin dran

Ich zeige die Schritte einmal vor (5 Minuten).

## Schritt 3: Branch erstellen — Ihr seid dran

::: task
1.  Erstelle eine neue Branch mit dem Namen `issue-N-<slug>`.
2.  `N` ist die Nummer deines Issues, `<slug>` ein einzelnes Wort, das das Issue beschreibt.
3.  Wechsle auf deine Branch (lokal oder auf posit.cloud).
:::

```{r}
countdown(minutes = 5)
```

## Schritt 4: Quiet Mode — Ihr seid dran {.small}

::: task
1.  Schreibe deinen eigenen Abschnitt in `bericht.qmd`.
2.  Committe deine Änderungen auf deine Branch.
:::

```{r}
countdown(minutes = 10)
```

## Wer reviewt wen? {.smaller}

| PR-Autor:in (Abschnitt)                 | Reviewer:in           |
|:----------------------------------------|:----------------------|
| antonella-antonella (Unfälle pro Jahr)  | caro316               |
| NOnina1 (Schwere nach Beteiligung)      | antonella-antonella   |
| caro316 (Tödliche Unfälle)              | rainbow-train         |
| rainbow-train (Fuss- und Velounfälle)   | NOnina1               |

## Schritt 5: Pull Request öffnen — Ich bin dran

Ich zeige die Schritte einmal vor (5 Minuten).

## Schritt 5: Pull Request öffnen — Ihr seid dran

::: task
1.  Öffne einen Pull Request von deinem Branch gegen `main`.
2.  Markiere eine **andere Person** als Reviewer.
3.  Verlinke dein Issue im Pull Request (z. B. `Closes #N`).
:::

```{r}
countdown(minutes = 5)
```

## Schritt 6: Review — Ich bin dran

Ich zeige einmal, wie eine Review aussieht (5 Minuten).

## Schritt 6: Review — Ihr seid dran

::: task
1.  Öffne den Pull Request, der dir zur Review zugewiesen wurde.
2.  Lies die Änderungen im Reiter [Files changed]{.highlight-yellow}.
3.  Hinterlasse mindestens **einen Kommentar**.
4.  Gib die Review frei (Approve oder Kommentar).
:::

```{r}
countdown(minutes = 5)
```

## Schritt 7: Live-Merge

-   Ich merge die Pull Requests gemeinsam mit euch der Reihe nach.
-   Wenn zwei Branches dieselbe Stelle geändert haben, **kann** dabei ein Merge-Konflikt entstehen.
-   Falls das passiert, lösen wir ihn gemeinsam auf.

# Merge-Konflikte {background-color="#4C326A"}

## Was ist ein Merge-Konflikt?

-   Zwei Branches ändern **dieselbe Stelle** einer Datei unterschiedlich.
-   Git kann nicht selbst entscheiden, welche Version gewinnt.
-   Git markiert die Stelle und bittet **uns** um die Entscheidung.

## So sieht ein Konflikt aus {.small}

``` {.default}
<<<<<<< main
- Quelle A (Statistik Kanton Zürich)
=======
- Quelle B (Bundesamt für Statistik)
>>>>>>> issue-3-methoden
```

-   Oben die Version aus `main`.
-   Unten die Version aus deiner Branch (`issue-3-methoden`).
-   Git hat drei Markierungen eingefügt: `<<<<<<<`, `=======` und `>>>>>>>`.

## Konflikt auflösen: Markierungen entfernen {.small}

Wir entscheiden uns und **löschen** die markierten Zeilen:

``` {.default code-line-numbers="1,3,5"}
<<<<<<< main
- Quelle A (Statistik Kanton Zürich)
=======
- Quelle B (Bundesamt für Statistik)
>>>>>>> issue-3-methoden
```

-   [Weg]{.highlight-pink} kommen die drei Markierungszeilen.
-   Und die Version, die wir **nicht** behalten wollen.

## Konflikt auflösen: Was bleibt {.small}

Wir behalten hier die Version aus `issue-3-methoden`:

``` {.default}
- Quelle B (Bundesamt für Statistik)
```

-   Übrig bleibt eine saubere Zeile, ohne Markierungen.
-   Danach `bericht.qmd` speichern, committen und den Merge abschliessen.

::: callout-note
Manchmal wollen wir **beide** Einträge behalten. Dann entfernen wir nur die drei Markierungszeilen und lassen Quelle A und Quelle B stehen.
:::

## Reflexion

-   Wozu dienen Branches, wenn mehrere Personen am selben Repository arbeiten?
-   Wie hilft eine Review dabei, Probleme früh zu erkennen?
-   Wann kann ein Merge-Konflikt entstehen, und was bedeutet er?

## Fragerunde

[Was ist noch offen?]{.highlight-yellow}

Zeit für eure Fragen (5 Minuten).

## Geschafft

[Ihr habt gemeinsam an einem Bericht gearbeitet, ohne euch gegenseitig zu überschreiben.]{.highlight-yellow}

Genau dafür sind Branches, Pull Requests und Reviews da.

# Danke {background-color="#4C326A"}

## Danke! {{< fa sun >}}

Folien erstellt mit revealjs und Quarto: https://quarto.org/docs/presentations/revealjs/

Folien als [PDF auf GitHub]({{< var course.github-org >}}website/raw/main/folien/bonus-github-iii.pdf)

Alle Materialien sind lizenziert unter [Creative Commons Attribution Share Alike 4.0 International](https://creativecommons.org/licenses/by-sa/4.0/).
